【裁判字號】    98,交上易,46
【裁判日期】    990420
【裁判案由】    過失致死
【裁判全文】
臺灣高等法院高雄分院刑事判決        98年度交上易字第46號
上  訴  人  臺灣高雄地方法院檢察署檢察官
被      告  乙○○
選任辯護人  柯尊仁律師
上列上訴人因被告過失致死案件，不服臺灣高雄地方法院98年度
交易字第4 號中華民國98年3 月25日第一審判決（起訴案號：臺
灣高雄地方法院檢察署97年度偵字第11885 號），提起上訴，本
院判決如下：
    主  文
上訴駁回。
    理  由
一、公訴意旨略以：被告乙○○於民國97年3 月31日下午5 時20
    分許，騎乘車號XUD －903 號重機車，沿高雄縣仁武鄉橫山
    一巷由西往東行駛，途經橫山一巷17之4 號前，本應注意車
    輛於未劃標線雙向二車道行駛時，應在最外側二車道行駛，
    及行車時應注意車前狀況，並隨時採取必要之安全措施，以
    防危險發生，且依當時情況，亦無不能注意之情事，詎疏未
    注意，以高速超越道路中線行駛，適被害人張簡英廷騎乘車
    號YAE －090 號重機車，自對向車道由東往西行駛至該處，
    亦疏未注意行經彎道，對面有來車交會時不得超車，而貿然
    超車，二車於會車時，被告所騎機車左側因而擦撞被害人所
    騎機車，致張簡英廷受有出血性休克、多處外傷，經送醫急
    救，延至97年4 月1 日下午1 時9 分傷重不治死亡，因認被
    告涉有刑法第276 條第1 項過失致人於死之罪嫌等語。
二、按檢察官就被告犯罪事實，應負舉證責任，並指出證明之方
    法；犯罪事實應依證據認定，無證據不得認定犯罪事實；不
    能證明被告犯罪者，應諭知無罪之判決，刑事訴訟法第161
    條第1 項、第154 條第2 項、第301 條第1 項分別定有明文
    。次按事實之認定，應憑證據，如未能發現相當證據，或證
    據不足以證明，自不能以推測或擬制之方法，為裁判基礎；
    且認定不利於被告之事實須依積極證據，苟積極證據不足為
    不利於被告事實之認定時，即應為有利於被告之認定；認定
    犯罪事實所憑之證據，雖不以直接證據為限，間接證據亦包
    括在內，然而無論直接證據或間接證據，其為訴訟上之證明
    ，須於通常一般之人均不致有所懷疑，而得確信其為真實之
    程度者，始得據為有罪之認定，倘其證明尚未達到此一程度
    ，仍有合理之懷疑存在，而無從使事實審法院得有罪之確信
    時，即應由法院為諭知被告無罪之判決（最高法院40年台上
    字第86號、30年台上字第816 號、76年台上字第4986號判例
    意旨參照）。又按刑法上之過失，係指行為人按其情節應注
    意，並能注意而不注意者，或行為人對於構成要件事實，雖
    預見其能發生而確信其不發生者而言，刑法第14條定有明文
    。是刑法上過失行為之成立，應以行為人對該過失行為所生
    之構成要件結果、因果歷程有客觀預見可能性及主觀預見可
    能性，且行為人基於此預見之可能性而有違反客觀上之注意
    義務而致構成要件事實發生者，始足當之。於車禍死亡案件
    中，倘駕駛人之駕駛行為並無上開過失，即與刑法過失致人
    於死之構成要件有所未合，雖被害人確因車禍而不幸亡故，
    仍不能對於駕駛人論以刑法過失致人於死罪責。
三、本件公訴意旨認被告乙○○騎乘機車於未劃標線雙向二車道
    行駛時，未在最外側二車道行駛，復未注意車前狀況，未隨
    時採取必要之安全措施，仍以高速超越道路中線行駛，因而
    肇事造成被害人張簡英廷死亡之結果，涉有過失致人於死之
    罪嫌，無非係以：
(一)「上揭犯罪事實，業據被害人之父丙○○○指述甚詳，並有
    道路交通事故調查報告表暨照片38幀在卷可稽。而被害人張
    簡英廷確因本件車禍出血性休克腦挫傷、多處外傷死亡，經
    本署檢察官督同法醫師相驗屬實，並製有勘驗筆錄、相驗屍
    體證明書、驗斷書在卷足憑。再依被告乙○○偵訊時承稱：
    伊當時沿橫山一路西向東行駛到車禍現場時，該處是彎道，
    外面一台砂石車，伊與甲○○的大卡車在會車時，死者之機
    車突然從後方超出來，伊也嚇一跳，伊就往右閃，伊的機車
    也倒地，對方從伊旁邊過去，伊起身就發現死者發生車禍等
    語，及證人即當時開砂石車亦至該處之人甲○○於警訊時及
    偵查中證稱：當時伊沿橫山一路由東往西方向開，現場是坡
    路，伊的後面有一部機車，從伊左側超伊的車，伊到快上坡
    時，伊看前方一台機車過來，伊剛好與乙○○會車，結果就
    聽見碰的一聲，伊從後視鏡看到二台機車都倒地等語。又依
    現場圖及照片現場在張簡英廷的車道，其機車倒臥位置左前
    段有刮地痕及碎片，而該刮地痕至張簡英廷機車停置處，散
    落有碎片、黃色包包、安全帽等物，而張簡英廷機車係向右
    倒橫置對向車道路邊等情。另參證人甲○○於偵訊中證稱：
    死者的身體及機車被伊的車子左後輪壓過，因為我們3 台車
    都在行駛中，壓過後機車會移動，所以死者的機車又跑到對
    向車道的旁邊等語，及現場刮地痕在過道路中心線右側車道
    ，及現場無被告煞車痕跡和被告之機車於發生車禍後又繼續
    行駛停在路邊等情。綜上本案車禍發生顯係被告騎乘機車於
    行經車禍地點時，因車速太快，而前適為一右轉彎道，致斜
    行超越道路中線行駛，且未注意車前狀況，致與張簡英廷機
    車發生撞擊肇事」（見起訴書「證據及所犯法條」欄所載）
    。
(二)「被告雖辯稱係靠彎道右側行駛，惟依車禍現場圖觀之，被
    害人之機車刮地痕、碎片位置距離彎道右側2.8 公尺至3.5
    公尺之距離，若被害人之機車已偏向被告，即不可能在距離
    彎道右側2.8 公尺至3.5 公尺處，遭甲○○所駕駛之砂石車
    壓過，顯見被告所騎機車確實在彎道的中間，以致被害人所
    騎之機車，因與被告所騎之機車撞擊，而捲入甲○○所駕駛
    之砂石車下遭到輾壓。又縱使2 部機車未直接擦撞，惟被告
    所騎機車顯已行駛在彎道中間，以致被害人因超車關係，復
    向右閃而遭砂石車輾壓致死」（檢察官於審判中之論告。見
    本院卷第156 頁），為其主要論據，並認臺灣省高屏澎區車
    輛行車事故鑑定委員會鑑定意見、臺灣省車輛行車事故覆議
    鑑定委員會覆議意見認定被告無肇事責任，均未考慮到被告
    超越道路中線行駛肇事之情形，而不採上開證據等語。
四、訊據被告乙○○於原審、本院審理中，坦承有於前揭時間，
    騎乘車號XUD －903 號重機車，沿高雄縣仁武鄉橫山一巷由
    西往東方向行駛，行經橫山一巷17之4 號時，遇被害人張簡
    英廷騎乘車號YAE －090 號重機車沿橫山一巷由東往西駛來
    等情，惟堅決否認有何過失致人於死之犯行，並辯稱：當時
    我騎乘機車靠右行駛，並未超越道路中線，車速約30公里，
    亦未高速行駛，在我與對向車道由甲○○駕駛之砂石車會車
    之際，張簡英廷騎乘機車突然自砂石車後方出來，要從砂石
    車左邊超車，我為了閃避張簡英廷所騎之機車，自己向右撞
    上山壁而摔車，我的機車根本沒有與張簡英廷所騎機車發生
    擦撞，至於張簡英廷是如何被甲○○所駕駛之砂石車撞擊輾
    壓，因我顧著閃避，並沒有看到如何輾壓等語。
五、經查：
(一)按被告以外之人於審判外之陳述，雖不符刑事訴訟法第159
    條之1 至第159 條之4 之規定，而經當事人於審判程序同意
    作為證據，法院審酌該言詞陳述或書面陳述作成時之情況，
    認為適當者，亦得為證據。當事人、代理人或辯護人於法院
    調查證據時，知有第159 條第1 項不得為證據之情形，而未
    於言詞辯論終結前聲明異議者，視為有前項之同意，刑事訴
    訟法第159 條之5 定有明文。本判決所引用之各項證據資料
    ，其中關於傳聞證據部分，除符合刑事訴訟法第159 條之1
    至第159 條之4 或其他傳聞例外之規定，本有證據能力外，
    其餘均經當事人及辯護人於審理中已同意作為證據，或於法
    院調查證據時，知屬傳聞證據，而未於言詞辯論終結前聲明
    異議。本院審酌各該證據作成之情況，並無違法不當取證，
    或有何顯不可信之情形，以之為證據均屬適當，依同法第15
    9 條之5 ，均得作為證據，合先敘明。
(二)被告乙○○於97年3 月31日下午5 時20分許，騎乘車號XUD
    －903 號重機車，沿高雄縣仁武鄉橫山一巷由西往東方向，
    行駛至橫山一巷17之4 號前；被害人張簡英廷則於同一時間
    ，騎乘車號YAE －090 號重機車，自橫山一巷由東往西方向
    行駛至該處；又證人甲○○（另經檢察官為不起訴處分）亦
    於同一時間，駕駛車號9H－992 號自用曳引車（其後聯結拖
    車，平時用於載運砂石，下稱砂石車），自橫山一巷由東往
    西方向行駛至該處，被害人張簡英廷因發生車禍而遭甲○○
    所駕駛之砂石車左後輪輾過，受有腹部鈍傷合併出血、骨盆
    腔骨折、低血容積性休克、雙側髂動脈損傷合併出血等傷害
    ，經送醫急救，延至同年4 月1 日下午1 時9 分許，終因出
    血性休克傷重不治死亡等情，業據被告乙○○所自承（相驗
    卷第9-10頁、第33頁；偵卷第65頁、第91頁；原審卷第16頁
    、本院卷第46頁），並經證人甲○○於警詢、偵查及原審審
    理中證述明確（警卷第4-5 頁、偵卷第92-93 頁、原審卷第
    138-142 頁），互核大致相符，復有道路交通事故現場圖1
    紙、調查報告表2 份、採證照片38幀（原審卷第48-50 頁、
    第51-53 頁、第59-68 頁）、道路交通事故談話紀錄表2 份
    （偵卷第37-38 頁）、義大醫院診斷證明書、臺灣高雄地方
    法院檢察署檢察官相驗筆錄、相驗屍體證明書各1 份（相驗
    卷第27頁、第31-51 頁）在卷可稽，此部分事實堪予認定。
(三)證人甲○○於警詢中證稱：「（你是否能陳述該交通事故發
    生經過、請詳述之？）我駕駛車號9H－992 號自用曳引車，
    沿橫山一巷東向西行駛至橫山一巷17之4 號前，當時張簡英
    廷騎乘車號YAE －090 號重機車在我左後方，往我左側超車
    ，至我車輛左側車身中間部位時，突然乙○○騎乘車號XUD
    －903 號重機車由我對向過來，與張簡英廷所騎車號XUD －
    903 號重機車雙方機車車頭擦撞後，張簡英廷人、車往我左
    後輪擦撞過來，我車左後輪輾過張簡英廷發生交通事故」、
    「（當時發生車禍時你是否有親眼看見車號XUD －903 號重
    機車與車號YAE －090 號重機車發生擦撞？當時你的位置為
    何？）我有親眼看見兩部機車發生擦撞。我當時在砂石車左
    前駕駛座，我是由左照後鏡看到張簡英廷由我左側超車時，
    與乙○○騎乘車號XUD －903 號重機車對向過來，兩部機車
    車頭擦撞後，張簡英廷人、車倒向我車輪，乙○○倒向山壁
    」等語（相驗卷第4-5 頁、第7 頁）。於偵查中證稱：「（
    當時車禍發生情形為何？）當時我是在橫山一巷由東往西，
    我開到一個轉彎處，死者的機車從後面超車過來，我剛好與
    被告乙○○會車，結果就聽見碰一聲，就發現死者及機車都
    倒在我的車下了」、「（你有無看見乙○○的機車與死者的
    機車有擦撞到？）我是沒有看見。我當時與乙○○的機車會
    車，我不知道後面有機車騎過來」、「（你在警局為何說你
    有看見死者的車頭與對向的乙○○機車車頭發生擦撞？）因
    為我聽見碰的一聲，我從後視鏡就看見二台機車都倒下了，
    但是他們撞到哪裡我不了解，後來我就發現死者在我的車下
    了」等語（偵卷第92-93 頁）。於原審審理中則證稱：「（
    你跟乙○○會車的時候，他是騎在他的車道上、或是在中線
    上、或是在你的車道上？）他是在他的車道」、「（你與乙
    ○○會車之後呢？）之後我就有聽到碰的一聲，二台機車就
    倒下，一個倒在我這邊，撞到之後我有馬上停車下來處理傷
    者」、「（你跟乙○○會車的時候是否有看到死者？）我轉
    彎過來乙○○跟我會車，我沒有看到死者，我是從後視鏡看
    到二個人」、「（所以你看到死者是否是聽到碰的一聲之後
    的事情？）是乙○○和我會車後，我轉彎後死者就從後面衝
    過來」、「（你轉彎的時候有看到死者從你後面衝過來？）
    我轉彎車要轉直的時候我有看到死者，他的位置快到我的後
    輪胎附近」、「（你轉彎過來的時候你有看到死者騎車在你
    後面，然後你就跟乙○○會車，之後你聽到碰一聲，就看到
    兩台機車倒在那裡？）是的」、「（你轉彎過後有無看到死
    者騎車在那個線道？）我從後視鏡看，他是從我車子左手側
    後面要超車過來」、「（當時他的車子是同你的車道上，或
    是在中間車道，還是已騎在對方車道上了？）那線道是兩線
    道，我佔了一車道，我看到死者要超車的時候已經在對方的
    車道上了」、「（死者超車的時候是否已經超過你的車子？
    ）還沒有」、「（死者超車過來的時候，被告乙○○的機車
    是否已經經過你的車子？）我車子的長度有十米，他車子在
    我車子的中間時發生的」、「（你看到被告的車子經過你的
    車子，你是從後視鏡看到他們二台車發生車禍，還是聽到聲
    音才知道發生車禍？）我是聽到碰的一聲才看從後視鏡看到
    的，乙○○是倒在一邊的山壁，死者是倒在偏向我這邊」、
    「（你在聽到聲音再看後視鏡時，你對面的乙○○機車是否
    已經撞到山壁？）當我聽到相撞的聲音，我從後視鏡看到乙
    ○○的車子已經倒在山壁」等語（原審卷第138-142 頁），
    其上開警詢、偵查及原審審理中之證述，前後互為一致。告
    訴人即被害人張簡英廷之父丙○○○固質疑證人甲○○因被
    害人已死無對證，故將肇事責任推給被害人超車所致，亦可
    能是甲○○超被害人的車，故證人甲○○所言應不可信云云
    ；然證人甲○○始終證稱被害人張簡英廷係因所騎機車遭對
    向來車即被告乙○○所騎機車擦撞後，倒向其所駕駛砂石車
    之左後輪，不僅全無迴護被告乙○○之語，反係以被告乙○
    ○所騎機車擦撞被害人張簡英廷所騎機車之車頭等語，而陷
    被告乙○○於不利，顯見其證述應無偏頗被告乙○○，所述
    被害人張簡英廷騎乘機車自其所駕砂石車後方超車等語，應
    屬可採。
(四)證人即到場處理之員警丁保平於偵查中證稱：「（本件97年
    3 月31日下午5 點多在仁武的車禍是否你處理的？）是」、
    「（當天情形為何？）當天是110 通報我的，我去現場時砂
    石車已移動，死者的機車還是倒在現場，另外乙○○的機車
    已牽起來移動了，地上都是碎片，死者的機車有被輾壓過的
    痕跡」、「（你們判斷死者的機車被何物輾壓的？）應該是
    被砂石車左後輪壓過的，我們有照相」、「（死者機車的撞
    擊點在何處？）應該是左側後輪被壓過，但是機車被撞擊的
    點看不出來，因為死者的機車車頭部分無明顯撞擊的痕跡，
    是在左側後輪有被輾壓過的痕跡」、「（提示採證照片，問
    ：乙○○的機車為何？）他的機車車頭沒有撞擊的痕跡，但
    是他的機車右側車身有一小塊破損，應該是倒地後擦損的，
    因為該車倒地的方面右側是山壁，所以應該是跟山壁擦撞到
    的，他的機車車損只有此塊，其他車頭等處並沒有發現有擦
    撞的痕跡」、「（死者的機車車損是否集中在尾部？）是，
    車頭並沒有被撞擊的新痕」、「（二台機車有無直接撞擊的
    痕跡？）因為現場機車車頭都是完整的，所以應該沒有直接
    對撞」等語（偵卷第64-65 頁）。參以現場採證照片所示（
    原審卷第51-53 頁、第59-68 頁），被告乙○○所騎機車除
    車身右側有些許擦痕外，全車並無任何擦撞痕跡，車頭更完
    好無損（如原審卷第51-52 頁編號5-12照片、第61-65 頁編
    號24-26 、編號29-32 照片所示）。而被害人張簡英廷所騎
    機車則係左後車身全毀，至於車頭及左前車身均絲毫無損（
    如原審卷第51頁編號4 照片、第59-60 頁編號16-23 照片、
    第62-63 頁編號27-28 照片、第67-69 頁編號35-38 照片所
    示）。又證人甲○○所駕駛之砂石車，則僅左後輪有新擦痕
    ，至於車頭則無任何撞擊刮痕（如原審卷第53頁編號13-15
    照片所示）。然被告乙○○所騎機車既係與被害人張簡英廷
    所騎機車迎面而來，依常人之自然反應，自應急向各人之右
    方閃避，倘閃避不及而發生擦撞，擦撞處如非在「車頭」，
    則必在各自機車之「左側」，然二人所騎機車之車頭均無車
    損或擦撞痕，被告乙○○所騎機車僅車身「右側」有擦痕，
    左側車身則絲毫無損，顯見被告乙○○辯稱所騎機車未與被
    害人張簡英廷所騎機車發生擦撞，係因突見被害人張簡英廷
    所騎機車自砂石車後方超車，急向右閃避而擦撞山壁等語，
    信而有徵，堪予採信。故本案車禍發生應係被害人侵入被告
    之車道逆向行駛；證人甲○○證稱被告乙○○騎乘機車與其
    所駕駛之砂石車在上開彎道會車時，機車之車頭有擦撞被害
    人張簡英廷所騎機車之車頭云云，無非自行臆測，與上開採
    證照片所示顯不相符，自難採信。又證人甲○○所駕駛之砂
    石車既僅左後輪有新擦痕，至於車頭則無任何撞擊刮痕，亦
    足以排除所駕砂石車係自後撞擊被害人張簡英廷所騎機車之
    可能性，其證稱被害人張簡英廷所騎機車係與被告乙○○所
    騎機車迎面接近之際，倒向其所駕駛砂石車之左後輪而遭輾
    過等語，核無違反常理之處，應屬可採。
(五)另依上開道路交通事故現場圖及調查報告表（一）編號8 、
    13、14欄位所示（原審卷第48-49 頁），肇事現場係一彎道
    ，路寬6 公尺，並未繪製車道線及快慢車道分隔線。而被告
    乙○○所騎機車係由西向東行駛，至肇事地點前，先與證人
    甲○○所駕駛由東向西行駛之砂石車會車，行至砂石車車身
    中段位置時，方與自砂石車後方由左側超車而出即被害人張
    簡英廷所騎機車遭遇，業如前述。然該彎道之路寬不過6 公
    尺，證人甲○○所駕駛之砂石車行駛其上，衡諸社會一般駕
    駛經驗，以砂石車之龐大體積且在左轉彎中，所佔車道寬度
    應已逾半，而被告乙○○所騎機車先與砂石車會車，自須行
    駛在車道右半部更偏右側，始不致遭砂石車撞及，自不可能
    有公訴意旨所指超越道路中線行駛之情形。且證人甲○○已
    於原審審理中證稱：被告乙○○當時所騎機車之車速約在30
    公里左右（原審卷第143 頁），顯非高速行駛，且公訴意旨
    亦未提出任何證據足以證明被告乙○○當時車速過快，自難
    遽認其高速行駛。又被告乙○○騎乘機車行駛在車道右半部
    偏右處，而被害人張簡英廷所騎機車突自證人甲○○所駕駛
    之砂石車後方由左側超車，向被告乙○○迎面而來，已超出
    砂石車所佔車道寬度而在砂石車左側之車道行駛，顯逾車道
    之半，更加壓縮被告乙○○可行駛之車道寬度，被告乙○○
    見被害人張簡英廷所騎機車突自砂石車後方出現並迎面駛來
    ，已急向右閃避，並因而擦撞山壁，並未與被害人張簡英廷
    所騎機車發生擦撞，已如前述，足見被告乙○○已盡注意車
    前狀況之能事，並已隨時採取必要安全措施，以防交通意外
    危險之發生。
(六)本件被告乙○○騎乘機車，既係行駛在上開彎道右半部更偏
    右側處，讓出逾半車道予證人甲○○所駕駛之砂石車行駛，
    復無證據證明被告乙○○高速行駛，且被告乙○○於突見被
    害人張簡英廷所騎機車自砂石車後方駛出時，已急向右閃避
    ，未與被害人張簡英廷所騎機車發生擦撞，已盡注意車前狀
    況，而採取必要安全措施以防危險發生之注意義務，自無何
    過失可言。本案經檢察官送請臺灣省高屏澎區車輛行車事故
    鑑定委員會鑑定肇事原因，鑑定結果：「張簡英廷駕駛重機
    車行經彎道未依規定超車為肇事原因，甲○○駕駛曳引車與
    乙○○駕駛重機車，均無肇事因素」等語，有上開鑑定委員
    會高屏澎區970364案鑑定意見書1 份在卷可參（偵卷第71-7
    3 頁）；檢察官依告訴代理人之意見，再送臺灣省車輛行車
    事故覆議鑑定委員會覆議結果：「承囑覆議張簡英廷、甲○
    ○、乙○○行車事故鑑定一案（覆議字第971063號），經本
    會第2238次（97年8 月15日）會議依卷附調查跡證資料延異
    結論，照原鑑定意見，惟意見文字改為『一、張簡英廷駕駛
    重機車，行經未劃線線彎道路段，於對面有來車交會超車不
    當，為肇事原因。二、甲○○、乙○○均無肇事因素』。」
    等語，有該覆議鑑定委員會97年8 月19日覆議字第09762031
    67號函在卷可考（偵卷第86頁），本院為求慎重，再送財團
    法人成大研究發展基金會鑑定，據該會綜合各項分析、包括
    肇事現場圖、事故車輛、痕跡、路型資料及照片等相關資料
    之肇事前後當事人、車、路、與環境狀況的分析，而以99年
    1 月27日成大研基建字第0990000258號函覆鑑定意見，認為
    ：本車禍發生前，甲○○駕駛9H-992號營業曳引車於高雄縣
    仁武鄉沿橫山一巷東向西行駛，同時張簡英廷騎乘YAE-090
    號重型機車亦沿橫山一巷東向西行駛，9H-992號營業曳引車
    在前，YA E-090號重型機車在後，同時乙○○騎乘XUD-903
    號重型機車沿橫山一巷西向東行駛（事故彎道前是南往北行
    駛），經過橫山一巷東向西的上坡道路後，於事故彎道前，
    張簡英廷忽略大型車轉彎時會產生內輪差的現象，騎乘YAE-
    090 號重型機車伺機欲由9H-992號營業曳引車左側超車，並
    起步侵入西往東車輛行駛路面超車，結果因為對向乙○○騎
    乘XUD-903 號重型機車行駛而至，張簡英廷剎車迴避時，左
    轉彎中的YAE-090 號重型機車右倒甩尾，以致YAE-090 號重
    型機車尾端遭9H-992號營業曳引車左後車輪擠壓，張簡英廷
    遭9H-992號營業曳引車左後車輪輾壓。就因果關係以及是否
    能注意，應注意，未注意之分析而言：張簡英廷騎乘YAE-09
    0 號重型機車忽略大型車轉彎時會產生內輪差的效應，不應
    在大型車左轉彎時由左側侵入來向車道超越；而且事故地點
    因為處於彎道，通視對向來車的視線不良，張簡英廷仍勉強
    超車，屬於應該注意、可以注意，卻未注意的行為，因此其
    行為與發生本車禍明顯存有相當因果關係。如兩輛重機車並
    沒有發生擦撞，則肇事責任全部由超車不當的張簡英廷承擔
    。如兩輛重機車曾發生擦撞，因為乙○○於彎道前無法預知
    前方彎道後方不當超車的張簡英挺YAE-090 號重型機車，加
    上張簡英廷YAE-090 號重型機車侵入乙○○騎乘XUD-903 號
    重型機車行駛的道路範圍，因此即使兩車確實曾經發生左側
    的擦撞，仍屬於乙○○騎乘XUD-903 號重型機車無法反應迴
    避的行為，因此導致雙方車輛擦撞並進而導致YAE-090 號重
    型機車右倒的結果，仍係因為張簡英廷YAE-090 號重型機車
    不當超車而引發，故肇事責任仍建議全部由超車不當的張簡
    英廷承擔（本院卷第133-165 頁）。上開關於被告乙○○之
    部分，臺灣省高屏澎區車輛行車事故鑑定委員會、臺灣省車
    輛行車事故覆議鑑定委員會、財團法人成大研究發展基金會
    鑑定與覆議之結論，均與本院上開結論相同，核堪採信。本
    件實尚乏證據足認被告乙○○有檢察官所指摘之駕駛過失行
    為，實已明確。
六、茲依公訴人所舉各項證據均無法證明被告駕車確有過失而肇
    事，而使法院達於確信其就本件車禍發生，應負擔過失之責
    。此外，查無其他積極證據足認被告有公訴意旨所指過失致
    死犯行，揆諸首揭說明，原審為被告無罪之諭知。核無不合
    。
七、檢察官上訴意旨略稱：被告因過失行為發生車禍，造成被害
    人受傷而死亡，肇事地點附近設有凸面反光鏡以促使駕駛人
    應注意對向來車，被告疏未注意應有過失，原審竟判處被告
    無罪，顯屬有誤，請將原判決撤銷，更為適當合法之判決云
    云。惟查：經本院現場履勘，該凸面反光鏡之設置位置距離
    本件車禍案發地點約有42公尺，已非設置在肇事地點附近，
    又該凸面反光鏡面係指向被害人與甲○○之來車方向，尚與
    被告行車方向無關，被告自無法藉由上開凸面反光鏡以看見
    被害人之道路行車方向，此有本院勘驗筆錄暨肇事現場勘驗
    時所拍之照片在卷可按，上訴意旨指稱上開路面設置有凸面
    反光鏡以提醒被告應注意對向來車云云，實屬誤會。公訴人
    提起本件上訴，核無理由，應予駁回。
據上論斷，應依刑事訴訟法第368 條，判決如主文。
本案經檢察官鄭銘謙到庭執行職務。
中    華    民    國    99    年    4     月    20    日
                  刑事第六庭    審判長法  官  王憲義
                                      法  官  邱永貴
                                      法  官  簡志瑩
以上正本證明與原本無異。
不得上訴。
中    華    民    國    99    年    4     月    20    日
                                      書記官  吳新貞

司法院資訊處製作；財團法人民間司法改革基金會備份。
